【裁判字號】    92,台上,5974
【裁判日期】    921023
【裁判案由】    偽造貨幣
【裁判全文】
最高法院刑事判決                              九十二年度台上字第五九七四號
    上  訴  人  甲○○
右上訴人因偽造貨幣案件，不服台灣高等法院台中分院中華民國九十二年七月二十九
日第二審判決（九十二年度上訴字第一○五一號，起訴案號：台灣台中地方法院檢察
署九十年度偵字第一七二三七號），提起上訴，本院判決如左：
    主  文
上訴駁回。
    理  由
按刑事訴訟法第三百七十七條規定，上訴於第三審法院，非以判決違背法令為理由，
不得為之。是提起第三審上訴，應以原判決違背法令為理由，係屬法定要件。如果上
訴理由狀並未依據卷內訴訟資料，具體指摘原判決不適用何種法則或如何適用不當，
或所指摘原判決違法情事，顯與法律規定得為第三審上訴理由之違法情形，不相適合
時，均應認其上訴為違背法律上之程式，予以駁回。本件上訴人甲○○上訴意旨略稱
：(一)、上訴人對法律利害關係之常識欠缺，於警詢及偵審中，皆詳述事實，稱無行使
之意圖，原判決任意推定犯罪事實，未盡調查之能事，即認上訴人係意圖行使，其不
當及違法，實至明顯。(二)、刑法第一百九十六條所謂意圖供行使之用而收集，係指收
買受贈互換等一切行為，在收取以前，即有行使之犯罪意思而言。且該罪以有意圖供
行使之用，並明知偽造貨幣，而仍收集為構成要件。若根本無收集之行為，僅係因他
人之交付而持有，即不能律以該項罪名，原判決顯有適用法則不當之違法云云。
惟查：證據之取捨、事實之認定，乃事實審法院職權行使之範圍，茍其證據之取捨及
事實之認定，不違背經驗法則與論理法則，即不容任意指摘為違法，而據為上訴第三
審之適法理由。原判決依據上訴人於警詢時，供承其所持有偽鈔係綽號「阿義」之男
子要其介紹買主而交付，在偵查中亦供承「偽鈔」是朋友放在其處，復在原審供承警
詢時有為前開供述等情；並警員游銘鋒於第一審之證述，暨扣案偽造之新版新台幣 (
下同）一千元紙鈔五張 (其中四張屬同一號碼）、舊版一千元紙鈔一張、新版五百元
紙鈔二張，卷附中央銀行發行局民國九十年十月二十五日台央發字第○三○○五四
○三一號函等證據，綜合判斷，認定上訴人確有於九十年九月間在雲林縣斗六市○○
街三十一號四樓租住處，明知「阿義」交付之上開紙鈔均係偽造之通用紙幣，竟基於
行使意圖而收集之犯行。因而撤銷第一審不當之判決，改判論處上訴人意圖供行使之
用，而收集偽造之通用紙幣罪刑，已敘明所憑之證據及認定之理由。復論述刑法第一
百九十六條第一項所謂意圖供行使之用而收集，只以供行使之意思將偽鈔收集到手後
，即屬既遂，至嗣後之行使與否，於其犯罪之成立無關。而以上訴人否認有上開犯行
，辯稱該等紙幣，均係「阿義」臨時寄放，伊未打開牛皮紙袋，不知內裝偽鈔，「阿
義」未及取回即遭警察查獲，其並未行使，更無行使偽鈔之意圖云云，乃卸責之詞，
不足採信，於理由內詳加說明及指駁。經核所為論斷，均與卷內資料相符，從形式上
觀察，並無認定事實不依證據或有何採證違背經驗法則、論理法則或判決適用法則不
當等違法情形存在。上訴意旨，非依卷內資料執為指摘，徒就原判決已說明之事項，
及原審採證認事之職權行使，任意指摘為違法，且為事實之爭執，顯與法律規定得為
第三審上訴理由之違法情形，不相適合。其上訴違背法律上之程式，應予駁回。
據上論結，應依刑事訴訟法第三百九十五條前段，判決如主文。
中      華      民      國    九十二    年      十      月    二十三    日
                              最高法院刑事第九庭
                                  審判長法官  陳  炳  煌
                                        法官  陳  正  庸
                                        法官  韓  金  秀
                                        法官  吳  信  銘
                                        法官  徐  文  亮
      右正本證明與原本無異
                                              書  記  官
中      華      民      國    九十二    年      十      月    二十九    日


司法院資訊處製作；財團法人民間司法改革基金會備份。
